【裁判字號】    97,交上易,132
【裁判日期】    970722
【裁判案由】    過失傷害
【裁判全文】
臺灣高等法院刑事判決            97年度交上易字第132號
上  訴  人  台灣士林地方法院檢察署檢察官
被      告  甲○○
上列上訴人因被告過失傷害案件，不服台灣士林地方法院九十六
年度交易字第六六七號，中華民國九十七年三月二十六日第一審
判決（起訴案號：台灣士林地方法院檢察署九十六年度偵字第七
八二二號），提起上訴，本院判決如下：
    主  文
原判決撤銷。
甲○○犯業務過失傷害致人重傷罪，處有期徒刑壹年貳月，減為
有期徒刑柒月。
    事  實
一、甲○○未領有駕駛動力機械吊車執照，卻仍以駕駛該種車輛
    為業，為從事駕駛業務之人，於民國九十五年七月八日六時
    三十分許，駕駛動力機械吊車，沿台北市○○區○○路由北
    往南方向，行駛至該路與忠孝東路六段交岔路口處，遇紅燈
    而停等，嗣綠燈亮時，欲向右轉往忠孝東路六段，本應注意
    汽車行駛時，須注意車前狀況，並隨時採取必要之安全措施
    ，且當時天氣晴、日間有自然光線、路面無缺陷、無障礙物
    、視距良好，依當時情形，並無不能注意之情事，竟貿然前
    行右轉，於右轉之際，所駕吊車車頭撞及乙○○所騎乘、因
    紅燈在該路口機車待轉區停等之車牌BJI—651號機車左手把
    ，致乙○○人車倒地，受有頸椎外傷併第五、六及六、七節
    頸椎椎間盤突出併神經病變、左腳踝鈍挫傷等傷害，雖幾經
    治療、復健，其頸椎管仍狹窄，第五、六頸椎間盤仍突出，
    且橈神經、正中神經仍有壓迫性病變，尚有慢性去神經變化
    ，亦因此四肢肌力輕度下降、下半身肢體因肌張力上升導致
    行走困難等重大難治之傷害，達於重傷害之程度。嗣員警據
    報趕赴現場處理、調查肇事原因及肇事者時，甲○○於其犯
    罪被發覺前，出面自首、接受裁判。
二、案經甲○○自首、乙○○告訴及台北市政府警察局南港分局
    報告台灣士林地方法院檢察署檢察官偵查起訴。
    理  由
一、上揭事實，業據被告甲○○於歷審中坦承不諱，核與被害人
    乙○○及現場目擊證人劉麗鄉於偵查中所證相符，復有道路
    交通事故現場圖、補充資料表、調查報告表、車禍現場照片
    影本、國防醫學院三軍總醫院（下稱三軍總醫院）附設民眾
    診療服務處九十五年七月十五日出具之診斷證書在卷可資佐
    證。
二、乙○○因本件車禍受傷後，於九十五年十二月二十四日至財
    團法人基督復臨安息日會台安醫院（下稱台安醫院）治療，
    經醫師診斷為頸神經根病灶、神經壓迫病變，其後並至吳復
    健科診所復健等情，有台安醫院九十五年十二月二十四日出
    具之診斷證明書、吳復健科診所九十五年十二月十八日及九
    十六年四月十六日出具之診斷證明書在卷可徵，而乙○○至
    國立臺灣大學醫學院附設醫院（下稱台大醫院）治療，經該
    院以核磁共振攝影顯示有頸椎管狹窄及第五、六椎間盤突出
    ，神經傳導檢查有多發性神經病變及橈神經、正中神經壓迫
    性病變，肌電圖顯示有慢性去神經變化，總結而言，乙○○
    之病情複雜而較難治療，頸脊髓神經病變雖較發病時改善，
    但仍遺留後遺症，多發性神經病變與糖尿病血糖控制不良有
    關等情，有台大醫院九十六年八月十日校附醫秘字第096020
    9439號函及檢送之病歷資料、台大醫院九十七年二月十九日
    校附醫秘字第0970201888號函存卷可徵，已達複雜而難治療
    之程度。
三、按汽車行駛時，駕駛人應注意車前狀況，並隨時採取必要之
    安全措施，道路交通安全規則第九十四條第三項定有明文。
    被告駕車依法即負有前開注意義務，應隨時注意其車前各人
    、車動態，以避免發生危險，衡諸事發當時，天候晴、日間
    有自然光線、路面無缺陷、無障礙物、視距良好，此有道路
    交通事故調查表在卷可參，足見按當時情形，並無不能注意
    之情事，被告竟疏未注意，致生本件車禍，其有過失至明，
    且與乙○○所受傷害間，顯有相當因果關係，被告自應負過
    失傷害罪責。本件事證至明，被告犯行，洵堪認定。
四、核被告所為，係犯刑法第二百八十四條第二項後段之業務過
    失致重傷罪。起訴書認係犯同條項前段之業務過失（普通）
    傷害罪名，尚嫌未洽，起訴法條應予變更。被告於本件車禍
    時，並未領有適當之駕駛動力機械吊車駕駛執照，此據被告
    於警詢及本院審理中承明，核與臺北市政府警察局交通警察
    大隊道路交通事故初步分析研判表所載被告為無照駕駛相符
    ，起訴書認其有小型車普通駕駛執照非無照行駛一節，尚有
    誤會，既無適合之駕駛執照，乃竟駛駕動力機械吊車，因而
    致人受傷，應依道路交通管理處罰條例第八十六條第一項規
    定加重其刑。又被告於肇事後，犯罪未被發現前，即主動向
    據報至現場處理之員警陳明係其駕車肇事而受裁判，有警局
    道路交通事故肇事人自首情形紀錄表一份存卷可考，合於自
    首要件，應依刑法第六十二條前段規定，減輕其刑。並依法
    先加重再減輕。
五、原審予以論科，固非無見。惟（一）乙○○四肢肌力輕度下
    降、下半身肢體因肌張力上升導致行走困難，亦係因本件車
    禍引起之傷害一再演變所致，原判決漏未認定，尚非妥適。
    （二）本件車禍肇致乙○○傷害程度甚重，被告迄今竟無誠
    意予以賠償，已經乙○○到庭供述綦詳，原審所量得之刑尚
    嫌過輕，客觀上難認適當。檢察官上訴執以指摘，即非無理
    由，應由本院將之撤銷改判。爰審酌被告已有酒駕犯罪紀錄
    ，有本院被告前案紀錄表在卷可徵，竟仍駕車漫不經心，無
    適當駕照，而操作重型吊車行駛道路，將循規蹈矩在機車停
    等區之被害人擦撞，造成終身殘障，雖犯後坦承犯行，然尚
    未達成和解、賠償損害，並其智識、品行、生活狀況等一切
    情狀，量處如主文所示之刑。又被告上開犯行，犯罪時間在
    九十六年四月二十四日以前，其所犯之罪，符合中華民國九
    十六年罪犯減刑條例有關減刑之規定，爰依該條例第二條第
    一項第三款之規定減其刑期二分之一。
六、據上論斷，應依刑事訴訟法第三百六十九條第一項前段、第
    三百六十四條、第二百九十九條第一項前段、第三百條，刑
    法第二百八十四條第二項後段、第六十二條前段，刑法施行
    法第一條之一，道路交通管理處罰條例第八十六條第一項，
    中華民國九十六年罪犯減刑條例第二條第一項第三款、第七
    條，判決如主文。
中    華    民    國    97    年    7     月    22    日
                  刑事第十九庭審判長法  官  黃金富
                                    法  官  魏新國
                                    法  官  洪昌宏
以上正本證明與原本無異。
不得上訴。
                                    書記官  王韻雅
中    華    民    國    97    年    7     月    22    日
附錄本案論罪科刑法條：
中華民國刑法第284條
因過失傷害人者，處6月以下有期徒刑、拘役或5百元以下罰金，
致重傷者，處1年以下有期徒刑、拘役或5百元以下罰金。
從事業務之人，因業務上之過失傷害人者，處1年以下有期徒刑
、拘役或1千元以下罰金，致重傷者，處3年以下有期徒刑、拘役
或2千元以下罰金。


司法院資訊處製作；財團法人民間司法改革基金會備份。
